最高法院刑事判決　　　　　　　　　　　　　　　九十三年度台上字第二五八四號
　　上　訴　人　甲○○
右上訴人因業務過失致人於死案件，不服台灣高等法院台中分院中華民國九十年九月
十一日第二審判決（九十年度交上訴字第一三六九號，起訴案號：台灣南投地方法院
檢察署九十年度偵字第九二五號），提起上訴，本院判決如左：
    主  文
上訴駁回。
    理  由
按刑事訴訟法第三百七十七條規定，上訴於第三審法院，非以判決違背法令為理由，
不得為之。是提起第三審上訴，應以原判決違背法令為理由，係屬法定要件。如果上
訴理由狀並未依據卷內訴訟資料，具體指摘原判決不適用何種法則或如何適用不當，
或所指摘原判決違法情事，顯與法律規定得為第三審上訴理由之違法情形，不相適合
時，均應認其上訴為違背法律上之程式，予以駁回。本件上訴人甲○○上訴意旨略稱
：(一)、上訴人係依被害人林庭祥之指示開啟開關，啟動砂石輸送機，當時已注意被害
人並未在輸送帶旁，對於被害人何以會被捲入砂石輸送機受傷死亡，上訴人迄今猶百
思不得其解。原判決根據上訴人在警訊及偵查時之供述而為不利上訴人之認定，但上
開上訴人之供述：「當時我在維修輸送帶，修好被害人叫我去打開機器讓它運轉，被
害人用鐵板將捲輪上之泥沙清乾時，我就到操作室打開開關，讓機器運轉」、「因輸
送帶不正，內有泥巴，被害人拿鐵板要刮皮帶內泥土」等語，並無法看出係上訴人之
行為導致被害人死亡，原判決遽依此認定上訴人有過失致被害人死亡犯行，顯有未洽
。(二)、被害人在叫上訴人啟動砂石輸送機時，何以未停止清除砂石，是否停止後又繼
續清除工作，此事實是否為上訴人所能預見？被害人之死亡究竟是否因上訴人之疏忽
所導致？抑與上訴人之行為無任何關聯？原審就此重要事項未予詳查，有應於審判期
日調查之證據未予調查之違法等語。
惟查證據之取捨、證據證明力之判斷，以及事實有無之認定，屬事實審法院之職權，
苟其所為之判斷，並不違背經驗法則及論理法則，即不能任意指為違法。原審認定上
訴人有原判決所載之業務上過失致人於死犯行，係以上訴人供承自民國八十九年八月
間起即受僱在被害人之砂石場，從事砂石輸送機之維修、保養及操作工作，案發時係
其開啟開關啟動砂石輸送機，被害人係被砂石輸送機之捲輪捲入以致受傷死亡等情不
諱，雖其於審理中否認有過失情事，辯稱：伊看不清砂石輸送機末端是否有被害人在
清除砂石云云。但上訴人於警訊時供承：「當時我在維修該機器，被害人來幫忙，我
們先將輸送帶修好，被害人叫我去打開機器讓它運轉，被害人用鐵板將捲輪上之泥沙
清乾時，我就到操作室打開開關，讓機器運轉……」等語，於偵查時亦自承：「因輸
送帶不正，內有泥巴，被害人拿鐵板要刮皮帶內之泥土」「被害人被捲入時，我在上
面（指操作室）」「當時因我離開關有十餘公尺，所以沒立即將開關關掉」各等語，
足見上訴人於要開啟上開砂石輸送機時應知被害人正在清除該砂石輸送機捲輪上之泥
砂甚明。案發當天為白晝且天氣晴朗，有現場照片足按，又被害人遭上開砂石輸送機
捲入時，係立於輸送帶之末端，且現場操作室離輸送帶末端約有十八公尺，操作室平
台旁開有二個窗口，未裝玻璃，窗口下緣距操作室底部有一百四十一公分，而上訴人
之身高為一百六十二公分，其立於窗口面向外看，其下額與窗口下緣平齊，可清楚看
見被害人當時站立之位置，上訴人如立於上開窗口邊緣時，其右手應可輕易觸及緊急
電源開關等情，已經檢察官勘驗現場屬實，有履勘現場筆錄及履勘照片十八張等件在
卷可憑，足證上訴人在操作室內應可清楚看見被害人正在清除該砂石輸送機捲輪上之
泥砂，上訴人如立於窗口，於發現被害人時應可立即從緊急電源開關關閉砂石輸送機
。乃上訴人於案發時間欲開啟上開砂石輸送機時，應注意該砂石輸送機之週遭有無人
員碰觸，且當時為白晝天氣晴朗，並無不能注意之情事，竟疏未注意被害人正在輸送
帶之末端清除捲輪上之泥砂，貿然開啟電源，且於開啟後又擅離該砂石輸送機之電源
開關約有十餘公尺，以致發現後未能立即從緊急電源開關關閉電源，以防危險之發生
，致肇本件事故，其有過失責任甚明。又被害人係因被砂石輸送機之捲輪捲入，以致
頭胸腹體腔破碎當場死亡，已經檢察官督同檢驗員相驗屬實，有勘驗筆錄、驗斷書及
相驗屍體證明書、相驗照片等附卷可稽。是上訴人之過失行為與被害人之死亡間具有
相當因果關係等事證，予以綜合判斷，認上訴人所為，成立刑法第二百七十六條第二
項之業務上過失致人於死罪，於法定刑內量處其刑，已詳其所憑證據及認定之理由
。並指駁、說明上訴人否認犯罪及辯稱其係臨時工云云，為不足採信之理由。所為論
斷，均有卷存證據資料可資覆按。從形式上觀察，並無違背法令之情形存在。查上訴
人於警訊時供承被害人用鐵板將捲輪上之泥沙清乾淨時，其即至操作室打開開關，讓
機器運轉等情；於偵查中又稱當時其離開開關有十餘公尺，所以未立即將開關關掉等
語，原判決依此認定上訴人疏未注意砂石輸送機之週遭有無人員正在工作，即開啟電
源啟動砂石輸送機，於發現有問題後，又因離開關十餘公尺，致未能立即關閉電源，
有過失犯行，此為原審認事、採證職權之合法行使，上訴意旨任意指為違法，自非合
法之上訴理由。至於上訴人之過失情節為何、為何知悉被害人尚在砂石輸送帶上清除
泥沙、上訴人有如何之過失等事項，原審均已詳查，並於判決內說明其憑以認定之證
據與理由。上訴意旨就原審已調查、說明之事項，依憑己見，任意指為違法，並重為
事實之爭執，否認犯罪，殊與法律規定得為第三審上訴理由之違法情形不相適合，衡
以前開說明，其上訴為違背法律上之程式，應予駁回。
據上論結，應依刑事訴訟法第三百九十五條前段，判決如主文。
中　　　華　　　民　　　國　　九十三　　年　　　五　　　月　　 十九 　　日
                              最高法院刑事第十二庭
                                  審判長法官  陳　正　庸
                                        法官  賴　忠　星
                                        法官  王　居　財
                                        法官  張　清　埤
                                        法官  林　開　任
      右正本證明與原本無異
                                              書  記  官
中　　　華　　　民　　　國　　九十三　　年　　　五　　　月　　二十一　　日
                                                                        Ａ
